臺灣苗栗地方法院民事小額判決
111年度苗小字第565號
原      告  新安東京海上產物保險股份有限公司臺中分公司

法定代理人  王文龍  
訴訟代理人  曾賜源  
被      告  黃品淵&ZZZZ; 
&ZZZZ; &ZZZZ; &ZZZZ; &ZZZZ; &ZZZZ; &ZZZZ; &ZZZZ; &ZZZZ; 
                      &ZZZZ; &ZZZZ; &ZZZZ; ○○○○○○○○○）（
                      現應受送達處所不明）
上列當事人間請求侵權行為損害賠償事件，本院於民國111年8月
18日言詞辯論終結，判決如下：
    主      文
被告應給付原告新臺幣（下同）13,984元，及自民國111年8月8
日至清償日止，按年息5％計算之利息。
原告其餘之訴駁回。
訴訟費用1,000元由被告負擔600元，餘由原告負擔。
本判決原告勝訴部分得假執行。
    理由要領
一、按不法毀損他人之物者，被害人得請求賠償其物因毀損所減
    少之價額，民法第196 條定有明文。又請求賠償物被毀損所
    減少之價額，得以修復費用為估定標準，但以必要者為限，
    例如修理材料費以新品換舊品應予折舊（最高法院77年第9 
    次民事庭會議決議參照）。原告主張其所承保之車牌號碼00
    0-0000 自用小客貨車（下稱系爭車輛）因被告倒車時之過
    失行為而受損，支出修理費用新臺幣（下同）46,866元（含
    工資6,790元、烤漆11,573元、零件28,503元）乙節，有其
    提出估價單、車損照片及車禍報警文件為證。而系爭車輛修
    復費用，自應扣除零件折舊，如前所述，依行政院所頒固定
    資產耐用年數表及固定資產折舊率之規定，自用小客車之耐
    用年數為5 年，依定率遞減法每年折舊千分之369 ，另依營
    利事業所得稅查核準則第95條第6 項規定「固定資產提列折
    舊採用定率遞減法者，以1 年為計算單位，其使用期間未滿
    1 年者，按實際使用之月數相當於全年之比例計算之，不滿
    1 月者，以1 月計」，系爭車輛自出廠日108年5月（未載日
    以15日計，見卷第21頁之行車執照），迄本件車禍事故發生
    時即110年9月20日，已使用2年5月，則零件扣除折舊後之修
    復費用估定為9,604元（詳如附表之計算式），故系爭車輛
    所有人所得27,967元請求被告賠償之範圍，應以為限（計算
    式：零件9,604元＋工資6,790元＋烤漆11,573元＝27,967元）
    ，則原告得代位向被告請求賠償之金額，亦應以該金額為限
    。
二、次按損害之發生或擴大，被害人與有過失者，法院得減輕賠
    償金額或免除之，民法第227條第1項定有明文。又此項規定
    之目的在謀求加害人與被害人間之公平，倘受害人於事故之
    發生亦有過失時，由加害人負全部賠償責任，未免失諸過酷
    ，是以賦予法院得不待當事人之主張，減輕其賠償金額或免
    除之職權。換言之，基於過失相抵之責任減輕或免除，非僅
    為抗辯之一種，亦可使請求權全部或一部為之消滅，故裁判
    上得以職權斟酌之(最高法院85年度台上字第1756號判決先
    例意旨可資參照)。又按汽車倒車時，應顯示倒車燈光或手
    勢後，謹慎緩慢後倒，並應注意其他車輛及行人，道路交通
    安全規則第110條第2款亦有明定。經查，被告駕車向後倒車
    時，未注意系爭車輛仍貿然向後倒車致發生碰撞，被告駕車
    行為固有過失，應負肇事之責，然系爭車輛駕駛人陳新棋駕
    駛系爭車輛倒車時，亦未注意後方被告車輛同時倒車行進中
    ，仍驟然向後倒車，因而撞擊被告車輛，就本件車禍損害之
    發生及擴大，亦屬與有過失。本院審酌上開車禍發生之狀況
    ，認陳新棋與被告應各負50％之過失責任。而系爭車輛所有
    權人卓秋萍將系爭車輛借予陳新棋駕駛，堪認陳新棋為其之
    使用人，卓秋萍自應就陳新棋之行為同負與有過失之責，準
    此，基於保險代位權之規定，保險人應承擔卓秋萍之過失，
    故被告應負賠償之金額為13,984元（計算式：27,967元×50％
    ＝13,984元，元以下四捨五入），揆諸前開說明，原告得代
    位卓秋萍向被告請求賠償之金額，亦應以該金額為限，即13
    ,984元。
中　　華　　民　　國　　111 　年　　8 　　月　　25　　日
                  苗栗簡易庭  法  官    黃思惠 
以上正本係照原本作成。
如不服本判決，應於判決送達後20日內，以判決違背法令為理由
，向本院提出上訴狀並表明上訴理由，及須按他造當事人之人數
附繕本。如委任律師提起上訴者，應一併繳納上訴審裁判費。
上訴理由應表明：
  一、原判決所違背之法令及其具體內容。
  二、依訴訟資料可認為原判決有違背法令之具體事實。
如未表明上訴理由者，應於上訴後20日內向本院提出上訴理由。
中　　華　　民　　國　　111 　年　　8 　　月　　25　　日
                              書記官    林翰章

附表
-----
折舊時間           金額
第1年折舊值        28,503×0.369=10,518
第1年折舊後價值    28,503-10,518=17,985
第2年折舊值        17,985×0.369=6,636
第2年折舊後價值    17,985-6,636=11,349
第3年折舊值        11,349×0.369×(5/12)=1,745
第3年折舊後價值    11,349-1,745=9,604